臺灣高等法院臺中分院刑事判決　　　　　　　　　九十年度交上易字第二三四八號
　　上　訴　人
　　即　被　告　乙○○
右上訴人因過失傷害等案件，不服臺灣臺中地方法院九十年度交易字第四九號中華民
國九十年八月十日第一審判決（起訴案號：臺灣臺中地方法院檢察署八十九年度偵字
第九○二號），提起上訴，本院判決如左：
      主  文
原判決關於乙○○過失傷害部分，及定應執行刑部分，均撤銷。
乙○○因過失傷害人，累犯，處有期徒刑伍月。
其他上訴駁回。
前項上訴駁回部分，所處有期徒刑玖月，及第二項撤銷改判部分，所處有期徒刑伍月
，應執行有期徒刑壹年壹月。
      事  實
一、乙○○曾有傷害致人於死、妨害兵役、及違反槍砲彈藥刀械管制條例等犯罪記錄
    。最近一次係於民國（下同）八十七年間，因犯詐欺罪，經本院判處有期徒刑八
    月確定，甫於八十八年九月十二日執行完畢，詎仍不知悔改，復於八十八年十月
    二十五日上午七時二十五分許，無照駕駛其兄黃宗澤所有車牌號碼為ＵＮ─００
    一六號之自小客車，沿台中縣太平市○○路由南往北方向行駛，途經東平路與中
    山路之交岔路口，欲左轉進入中山路時，本應注意車前狀況及隨時採取必要之安
    全措施，以防止危險之發生，而依當時之天候為晴天，日間自然光，路面乾燥、
    無缺陷、無障礙物、視距亦屬良好，乙○○並無不能注意之情事，詎竟疏未注意
    遵守上開交通規則，適其對向車道左前方有丙○○○（有戴安全帽）騎乘其所有
    車牌號碼為ＳＸＤ─二六七號之輕型機車後載其孫女黃怡茹，已沿東平路甫右轉
    進入中山路，乙○○因未遵守上開交通規則致未查覺，因而未採取必要之安全措
    施，乃駕駛上開自用小客車並以車頭部位撞擊丙○○○所騎乘上開機車之左側，
    以致丙○○○人車倒地，並使丙○○○受有頭部受傷合併腦內出血及硬腦膜下出
    血等傷害。另黃怡茹亦受有右腦紅腫之傷害（黃怡茹受傷部分，未據提出告訴）
    。乙○○於肇事後非但未報警救護，並留於現場等候處理，反竟另行起意，不顧
    丙○○○、黃怡茹安危，即迅速駕車逃逸。嗣經在場目擊車禍發生經過之洪國棟
    記下乙○○所駕駛自小客車之車號後報警，由警方通知乙○○於同年月二十八日
    中午十二時三十分許到案說明，始查悉上情。
二、案經被害人丙○○○訴由台中縣警察局霧峰分局報請臺灣臺中地方法檢察署檢察
    官偵查起訴。
      理  由
一、本案上訴人即被告乙○○（以下簡稱為被告）並未於本院審判期日到庭。據其於
    本院訊問期日所為之陳述，被告已坦承伊確有前開無照駕駛汽車，且因前開疏未
    注意車前狀況，及疏未隨時採取必要安全措施，以防止危險發生等過失，以致將
    告訴人丙○○○（以下簡稱為告訴人）人車撞擊倒地，並使告訴人受傷等事實。
    惟被告矢口否認伊有故意駕車逃逸之犯罪情事，並辯稱：案發當時，伊甫因行車
    糾紛被人追打，並被打破自用小客車之玻璃，伊才慌亂駕車離開，並非故意逃逸
    云云。
二、然查：
（一）本案被告前開因疏未注意車前狀況，及疏未注意隨時採取必要安全措施，以防
      止危險發生，而於前開時、地，無照駕車將告訴人之人車撞擊倒地，致使告訴
      人受有前開傷害等事實，除據被告坦白承認之外，並經告訴人指訴甚詳，且有
      台中縣警察局道路交通事故調查報告表、及財團法人私立中國醫藥學院附設醫
      院診斷證明書一紙、以及現場與車損照片影本六幀附卷可稽，復據目擊證人洪
      國棟證述明確。按汽車行駛時，駕駛人應注意車前狀況，並隨時採取必要之安
      全措施，此於道路交通安全規則第九十四條第三項定有明文。本案被告縱未領
      有駕駛執照，對此交通常識亦不可能推稱不知。而依據上開道路交通事故調查
      報告表之記載，被告駕車肇事當時之天候為晴天，日間自然光，路面乾燥、無
      缺陷、無障礙物、視距良好，並無不能注意之情事。詎被告仍疏未注意遵守上
      開交通安全規則，以致駕駛自用小客車沿台中縣太平市○○路由南往北方向欲
      左轉進入中山路時，其自小客車之車頭竟撞及甫沿對向車道左前方右轉進入中
      山路之告訴人所騎乘機車之左側。本件車禍之發生，顯係因被告駕駛自用小客
      車欲左轉時，疏未注意車前狀況，以致未發覺在左前方有騎乘機車之告訴人，
      致未能採取適當之安全措施所致。就本件交通事故之發生及告訴人之受傷，被
      告顯有過失，被告之上開過失行為與告訴人所受之前開傷害，其間亦具有相當
      因果關係。事證明確，被告此部分之犯行堪以認定。
（二）又本案被告駕車肇事之後，並未留在現場救護或報警處理，未顧告訴人及其孫
      女黃怡茹之安危，即迅速駕車離去，除據告訴人堅指不移外，亦係被告所不否
      認之事實。就此部分，被告雖以：案發當時，伊甫因行車糾紛被人追打，並被
      打破自用小客車之玻璃，伊才慌亂駕車離開，並非故意逃逸云云置辯。於原審
      法院審理時，並辯稱：係遭飆車族拿類似球棒的東西，打破其所駕駛自用小客
      車兩側及前面之玻璃，並遭追打，才趕快逃跑等語。惟一般飆車族聚集之方式
      ，率多選在深夜人車稀少時刻，此為眾所週知之事。查本件車禍發生之時間，
      係在上午七時二十五分許，肇事地點復係台中縣太平市○○路與中山路之市區
      ○○○段地點正值上班、上課人潮車潮湧現之際，豈會有飆車族仍在道路上飆
      車，被告辯稱係遭飆車族追打云云，顯與常理有違，其辯詞之可信性，已屬可
      疑。況且，本案目擊證人洪國棟於原審法院九十年七月六日訊問時，亦證稱：
      當時並無其他車輛追打被告所駕駛之自小客車，伊因見到被告逃離現場，即前
      去追趕，並且有追到被告，當時被告只有車頭受損，玻璃並未受損等語。查證
      人洪國棟與被告及告訴人均互不相識，顯無偏袒告訴人之理。其所為之上開證
      詞，應屬真實可信。依據證人洪國棟之證詞，足徵被告該部分之辯詞，顯非事
      實。尚無可採信。如依證人洪國棟於原審法院訊問時，所證：伊追到被告時，
      被告之車頭受損，而且蠻嚴重的等情，亦堪證被告駕駛自小客車碰撞告訴人所
      駕駛機車之撞擊力道不小，被告既在白天駕駛自用小客車以正前方撞及告訴人
      所騎乘之機車，且發生撞擊力道不小之車禍，衡諸經驗法則，被告應無不知肇
      事之理。被告既已知悉其駕駛上開自小客車撞及告訴人所騎乘之機車，並使人
      車倒地，衡情亦應知悉告訴人與其孫女黃怡茹均有受傷之可能，自應下車查看
      及詢問被害人之情況。詎被告竟未此之為，反逕自駕車離去，堪證被告確有駕
      車肇事致人受傷仍然逃逸之犯意與行為。綜上所述，本案被告上開所辯應係卸
      責之詞，不足採信。被告此部分之犯罪事證亦甚明確，犯行亦堪認定。
三、核被告所為，其因駕車之過失撞傷告訴人部分，係犯刑法第二百八十四條第一項
    前段之過失傷害罪；至其駕車肇事致告訴人、被害人黃怡茹受傷之後逃逸部分，
    係犯刑法第一百八十五條之四之肇事逃逸罪。被告所犯上開二罪之間，其犯意各
    別，行為互殊，應予分論併罰。查被告乙○○曾有傷害致人於死、妨害兵役、及
    違反槍砲彈藥刀械管制條例等犯罪記錄，最近一次係於八十七年間，因犯詐欺罪
    ，經本院判處有期徒刑八月確定，甫於八十八年九月十二日執行完畢，此有台灣
    台中地方法院檢察署刑案資料查註紀錄表及本院被告全國前案紀錄表在卷可稽。
    被告於受上開詐欺罪被判處之有期徒刑執行完畢後，五年以內再犯本件有期徒刑
    以上之上開二罪，均為累犯，均應依照刑法第四十七條之規定加重其刑。又被告
    於駕車肇事之時，並未取得自用小客車之駕駛執照，此係被告於本院訊問時，所
    自承之事實。被告無駕駛執照駕駛汽車，因而致人受傷，依法應負刑事責任，就
    其此部分所犯之過失傷害罪，應另依道路交通管理處罰條例第八十六條第一項之
    規定，遞加重其刑。
四、原審判決就被告所犯過失傷害罪部分，予以論罪科刑，固非無見。惟被告係無駕
    駛執照駕駛汽車，因而致人受傷，依法應負刑事責任，就被告此部分所犯之過失
    傷害罪，應另依道路交通管理處罰條例第八十六條第一項之規定，加重其刑至二
    分之一，其說明已有如前述。原審判決疏未查明被告無照駕車之事實，致未依上
    開規定加重其刑，尚有未合。是本案被告此部分之上訴雖無理由，但原審判決就
    此部分既有上開可議之處，即屬無可維持，自應由本院將原審判決關於被告所犯
    過失傷害罪部分，及定應執行刑部分，均予以撤銷改判。爰審酌被告之品行、此
    部分犯罪對告訴人所致傷害情形、及犯罪之後僅賠償告訴人部分損害等一切犯罪
    情狀，在依上開說明加重及遞加其刑之後，量處被告有期徒刑五月。因原審判決
    適用法規有誤，未依道路交通管理處罰條例第八十六條第一項之規定，加重被告
    刑期，故本案雖僅被告上訴，本院仍得諭知較原審判決為重之刑，併此敘明。至
    於被告所犯之肇事逃逸罪部分，原審判決以其犯罪事證已甚明確，犯行堪以認定
    ，乃審酌被告之品行、犯罪所生危害、及犯罪後之態度等一切犯罪情狀，並依據
    刑事訴訟法第二百九十九條第一項前段、刑法第一百八十五條之四、第四十七條
    等規定，量處被告有期徒刑九月，其認事用法均無不合，量刑亦屬妥適。被告上
    訴否認犯罪，其就此部分之上訴核無理由，應予以駁回。就被告上開撤銷改判部
    分，及上訴駁回部分，本院並依法定其應執行之刑為有期徒刑一年一月。
五、本案被告經合法傳喚，無正當之理由而未於本院審判期日到庭，爰不待其陳述，
    逕行判決。
六、據上論斷，應依刑事訴訟法第三百六十八條、第三百六十九條第一項前段、第三
    百六十四條、第三百七十一條、第二百九十九條第一項前段，道路交通管理處罰
    條例第八十六條第一項、刑法第十一條前段、第二百八十四條第一項前段、第四
    十七條、第五十一條第五款，罰金罰鍰提高標準條例第一條前段，判決如主文。
本案經檢察官甲○○到庭執行職務。
中        華        民        國  九 十 一  年     二     月　　八　　  日
　　　                            臺灣高等法院臺中分院刑事第三庭
                                        審判長法　官　陳　朱　貴
                                              法  官  胡  忠  文
                                              法  官　廖  柏  基
右正本證明與原本無異。
過失傷害部分不得上訴。
其他得上訴。
如不服本判決應於收受送達後十日內向本院提出上訴書狀，其未敘述上訴之理由者並
得於提起上訴後十日內向本院補提理由書（均須按他造當事人之人數附繕本）。
                                              書記官  詹  錫  朋
中        華        民        國  九 十 一  年     二     月　　十五　  日
附錄論罪科刑法條
刑法第二百八十四條第一項前段
因過失傷害人者，處六月以下有期徒刑、拘役或五百元以下罰金。
刑法第一百八十五條之四
駕駛動力交通工具肇事，致人死傷而逃逸者，處六月以上五年以下有期徒刑。
                                                                        Ａ
